【裁判字號】    98,易,3464
【裁判日期】    990518
【裁判案由】    詐欺
【裁判全文】
臺灣臺北地方法院刑事判決              98年度易字第3464號
公  訴  人  臺灣臺北地方法院檢察署檢察官
被      告  甲○○
上列被告因詐欺案件，經檢察官提起公訴（九十八年度偵字第二
二六九四號），本院判決如下：
    主  文
甲○○無罪。
    理  由
一、公訴意旨略以：被告甲○○明知其所有之行動電話號碼00
    00000000號SIM卡（Subscriber Identity Module
    ，簡稱SIM，是保存行動電話服務的用戶身份識別數據的晶
    片卡），係電信公司供其個人通訊使用，並可預見提供該些
    門號予他人使用，可能幫助他人遂行財產犯罪，竟於民國九
    十八年六月二十日十六時許，將其於同日在臺北市萬華區○
    ○○路一一一號威寶電信門市所申辦之000000000
    0號行動電話SIM卡，以不詳代價交付給真實姓名年籍不詳
    之詐騙集團成員，該詐騙集團成員收受該SIM卡後，旋即意
    圖為自己不法之所有，於同年六月二十五日十二時四十九分
    許，在不詳地點，利用其等所有之電腦及網路連線設備，連
    線至雅虎奇摩拍賣網站（網址：http://tw.bid.yahoo.com/
    ），並以帳號「nikki7293」及密碼登入後，刊登訊息佯稱
    出售諾基亞（Nokia）廠牌五八○○型號行動電話及Wii主機
    及Wii Fit遊戲等物，適乙○○瀏覽上開拍賣訊息後，因而
    陷於錯誤而下標購買Wii主機及Wii Fit遊戲，並依指示於同
    日十四時十二分許以臨櫃匯款之方式，將新臺幣五千元匯入
    陳一霆在中華郵政股份有限公司昆陽郵局之帳號00000
    000000000號帳戶。嗣因乙○○遲未收到貨品，始
    知受騙而報警查獲上情，因認被告涉犯刑法第三十條第一項
    、第三百三十九條第一項之幫助詐欺取財罪嫌云云。
二、按犯罪事實應依證據認定之，無證據不得認定犯罪事實；無
    證據能力、未經合法調查之證據，不得作為判斷之依據；不
    能證明被告犯罪或其行為不罰者，應諭知無罪之判決，刑事
    訴訟法第一百五十四條第二項、第一百五十五條第二項、第
    三百零一條第一項分別定有明文。次按認定不利於被告之事
    實，須依積極證據，苟積極證據不足為不利於被告事實之認
    定時，即應為有利被告之認定，更不必有何有利之證據，復
    有最高法院三十年上字第八一六號判例可資參考。又事實之
    認定，應憑證據，如未能發現相當證據，或證據不足以證明
    ，自不能以推測或擬制之方法，為裁判基礎；認定犯罪事實
    ，所憑之證據，雖不以直接證據為限，間接證據亦包括在內
    ，然無論直接或間接證據，其為訴訟上之證明，須於通常一
    般之人均不致於有所懷疑，而得確信其為真實之程度者，始
    得據之為有罪之認定，倘其證明尚未達到此一程度，而有合
    理性懷疑之存在時，即無從為有罪之認定，此亦有最高法院
    四十年臺上字第八六號、七十六年臺上字第四九八六號判例
    可資參照。況刑事訴訟法第一百六十一條第一項亦規定，檢
    察官就被告犯罪事實，應負舉證責任，並指出證明之方法，
    是檢察官對於起訴之犯罪事實，應負提出證據及說服之實質
    舉證責任，倘其所提出之證據，不足為被告有罪之積極證明
    ，或其指出證明之方法，無從說服法院以形成被告有罪之心
    證，基於無罪推定之原則，自應為被告無罪判決之諭知，亦
    經最高法院著有九十二年臺上字第一二八號判例可資參照。
三、本案公訴人認被告涉犯前開幫助詐欺取財犯行，無非以被告
    之供述、被害人乙○○之供述、通聯調閱查詢單、雅虎奇摩
    拍賣網站網頁列印資料、郵政國內匯款執據影本、陳一霆上
    開帳戶之開戶資料及交易明細表、威寶電信公司傳真函件等
    為主要依據。訊據被告對於前開行動電話門號為其申請之事
    實坦承不諱，然堅決否認有何幫助詐欺取財之犯行，辯稱：
    因其於申辦該電話門號後不久就將該電話號碼之SIM卡及申
    請辦理之影印資料一併遺失，故致電威寶電信股份有限公司
    客服中心掛失，後來因無多餘之金錢，故沒有補辦SIM卡，
    其並未將該SIM卡交付他人使用，其亦未於九十八年六月二
    十三日申請復話等語。
四、經查：
(一)程序方面：
    本案卷內之所有書面供述及證據資料，因被告於本院準備程
    序及審理中對於各該證據均未爭執證據能力，復未於言詞辯
    論終結前聲明異議，本院審酌該等證據作成時之情況，並無
    不宜作為證據之情事，是依刑事訴訟法第一百五十九條之五
    之規定，均得作為證據。
(二)實體方面：
  1.被告於九十八年六月二十日至威寶電信臺北西寧南特約服務
    中心申辦0000000000號行動電話門號一節，業據
    被告供認不諱，並有威寶電信股份有限公司傳真函件、威寶
    電信行動電話預付卡服務申請書影本、九十九年三月十八日
    威（客）字第一○○三一八○七號函暨檢附之資料在卷可稽
    。再詐騙集團確於前開時、地，以上開詐術詐騙被害人乙○
    ○，被害人乙○○並因此而匯款至前開陳一霆帳戶之事實，
    業據證人乙○○證述明確（見臺灣士林地方法院檢察署九十
    八年度偵字第一一○八四號偵查卷宗第十一、十二頁、臺灣
    臺北地方法院檢察署九十八年度偵字第二二六九四號偵查卷
    宗第八頁），並有雅虎奇摩拍賣網站網頁列印資料（見臺灣
    士林地方法院檢察署九十八年度偵字第一一○八四號偵查卷
    宗第二十七至三十頁）、中國信託自動櫃員機交易明細表影
    本（見臺灣士林地方法院檢察署九十八年度偵字第一一○八
    四號偵查卷宗第二十六頁）及陳一霆上開帳戶之開戶資料及
    交易明細表（見臺灣士林地方法院檢察署九十八年度偵字第
    一一○八四號偵查卷宗第三十八至四十四頁）附卷可佐，是
    此部分之事實均堪認定。
  2.上開行動電話門號於九十八年六月二十二日申請掛失停話，
    於九十八年六月二十三日申請復話，皆致電威寶電信股份有
    限公司客服中心辦理等情，有威寶電信股份有限公司傳真函
    件、九十九年三月十八日威（客）字第一○○三一八○七號
    函暨檢附之資料在卷可稽。經本院當庭勘驗上開威寶電信股
    份有限公司九十九年三月十八日威（客）字第一○○三一八
    ○七號函所檢附光碟內之電話門號申請掛失及申請復話之二
    音檔後，發現申請掛失與申請復話之申請人聲音確有不同，
    有本院九十九年五月四日審判筆錄及錄音光碟可考，參之被
    告所承申請掛失為其本人所申請，該聲音為其本人之聲音一
    情，堪認於九十八年六月二十二日申請掛失係被告所為，至
    九十八年六月二十三日申請復話則非被告本人所為無誤。另
    「所查門號為預付卡型用戶，申請時繳付金額為新臺幣三百
    八十八元（三百八十八元之通話額度），申請後用戶將USIM
    卡置入手機即可使用。」、「本公司掛失復話方式如下：(1)
    用戶本人來電本公司客服中心，核驗身份無誤，即可復話。
    (2)用戶本人持身份證明文件正本至本公司直營門市，核驗身
    份無誤，亦可復話。」、「本公司核驗身份程序，需與用戶
    核對門號相關資料包含姓名、證件號碼、生日、帳寄地址、
    戶籍地址、聯絡電話、所申辦之資費方案、繳款方式、繳款
    金額、服務異動記錄等，並由客服人員隨機選擇數項資料核
    對。」，有威寶電信股份有限公司九十九年三月十八日威（
    客）字第一○○三一八○七號函在卷可稽，矧被告既係將其
    申請辦理前開門號之資料影本連同SIM卡一併遺失，且已於
    遺失後致電威寶電信股份有限公司辦理掛失停用，則於此情
    形下該拾獲或竊取該SIM卡之人以拾獲或竊得之被告身分資
    料擅自辦理復話，非無可能，被告前開所辯，並非不可採信
    ，參諸卷內復無證明被告確有委由他人申請復話之證據，公
    訴人之舉證無法使本院形成被告確將該SIM卡交予他人使用
    或委由他人辦理復話之有罪確信，自應為被告有利之認定。
  3.又縱被告於辦理掛失後並未辦理補辦SIM卡之程序，惟該SIM
    卡內僅有三百八十八元之通話額度，復須支付三百元之款項
    方得申請補辦，有前開威寶電信有限公司函及本院勘驗掛失
    音檔之審判筆錄在卷可按，是被告於考量其經濟情況後不予
    辦理，與常情並無違背，自不足為不利於被告之認定，附此
    敘明。
五、綜上所述，公訴人所舉上開證據尚不足以證明被告有交付上
    開電話門號之SIM卡予他人使用之事實。此外，本院復查無
    其他積極證據足資證明被告有前揭公訴人所起訴之幫助詐欺
    取財犯行，揆之前揭說明，本院自難憑公訴人所提出之上開
    證據，遽論被告確有公訴人所指之幫助詐欺取財犯行，不能
    證明其犯罪，自應依法諭知被告無罪之判決。
六、本案既諭知無罪，則移送併案審理部分（臺灣臺中地方法院
    檢察署九十八年度偵字第二三○七二號、九十九年度偵字第
    一五七九號、九十八年度偵字第二五三八二號、九十九年度
    偵緝字第一五○號、臺灣雲林地方法院檢察署九十八年度偵
    字第四五九七號、臺灣士林地方法院檢察署九十八年度偵字
    第一四二五○號）與本案顯無何裁判上一罪或實質上一罪之
    關係，自應退回由檢察官另為適法之處理，附此敘明。
據上論斷，應依刑事訴訟法第三百零一條第一項，判決如主文。
本案經檢察官鄭深元到庭執行職務
中    華    民    國    99    年    5     月    18    日
                  刑事第十一庭  審判長法  官  劉方慈
                                      法  官  顧正德
                                      法  官  黃紹紘
以上正本證明與原本無異。
如不服本判決應於收受送達後十日內向本院提出上訴書狀，並應
敘述具體理由；其未敘述上訴理由者，應於上訴期間屆滿後二十
日內向本院補提理由書（均須按他造當事人之人數附繕本）「切
勿逕送上級法院」。告訴人或被害人如對於本判決不服者，應具
備理由請求檢察官上訴，其上訴期間之計算係以檢察官收受判決
正本之日期為準。
                                      書記官  陳靜君
中    華    民    國    99    年    5     月    24    日

司法院資訊處製作；財團法人民間司法改革基金會備份。
